臺灣高等法院臺南分院刑事判決　　　　　九十一年度上易字第七二二號　Ａ
　　　上　訴　人　臺灣雲林地方法院檢察署檢察官
　　　被　　　告　甲　○　○
右上訴人因被告竊盜案件，不服臺灣雲林地方法院九十一年度易字第七七號中華民國
九十一年五月十日第一審判決（起訴案號：臺灣雲林地方法院檢察署九十年度偵字第
四九二七號），提起上訴，本院判決如左：′
      主      文
上訴駁回。
      理      由
一、本件公訴意旨略以：被告甲○○（下稱被告）於民國九十年十一月二十五日十八
    時許，在雲林縣虎尾鎮○○路與民權路路口之「肯德基」速食店騎樓下，見被害
    人乙○○所有車牌號碼ＬＡＯ─五五六號機車停放該處，機車未上鎖、啟動鑰匙
    未拔下，竟意圖為自己不法之所有，以徒手竊取該機車得手供自己代步工具，而
    竊取他人之動產。嗣於同年十二月五日十九時三十分許，被告騎乘該機車行經同
    鎮○○路與公安路路口時為警查獲。因認被告涉犯刑法第三百二十條第一項之竊
    盜罪嫌。
二、訊據被告堅決否認其有竊取前揭機車犯行，辯稱：該機車確實在雲林縣虎尾鎮車
    站之「麥當勞」速食店處，以三千元代價，向不認識之人所購買，並非其所偷竊
    者等語。本件公訴人之所以認被告涉犯竊盜罪嫌，無非係以被告在第一次偵查中
    供稱：該機車係於九十年十二月四日十六、十七時許，在雲林縣虎尾鎮「麥當勞
    」速食店處，以新臺幣（下同）三千元代價，向年約十八、十九歲之人所購買者
    ，嗣又改稱：在雲林縣虎尾鎮○○路與新興路路口，向年約十七、十八歲之人所
    購買者。認其前後供述之購買地點、對象，已經不一致，且被告為學生每月零用
    錢三千元，扣除每日花用五、六十元，並無餘力購買機車，而被告在公共場所或
    十字路口購買機車，購買時並未要求出賣人出示行車執照，又無法交代出售者之
    真實姓名，何況十七、十八、九歲之人何來機車可供出售，均屬不合理，為其主
    要論據。惟按犯罪事實應依證據認定之，無證據不得推定其犯罪事實，刑事訴訟
    法第一百五十四條定有明文。再事實之認定，應憑證據，如未能發現相當證據，
    或證據不足以證明，自不能以推測或擬制之方法，以為裁判基礎；被告否認犯罪
    事實所持之辯解，縱屬不能成立，仍非有積極証據足以証明其犯罪行為，不得遽
    為有罪之認定；又所謂認定犯罪事實之證據，係指足以認定被告確有犯罪行為之
    積極證據而言，而認定犯罪事實所憑之證據，雖不以直接證據為限，間接證據亦
    包括在內，然而無論直接或間接證據，其為訴訟上之證明，須於通常一般人均不
    致有所懷疑，而得確信其為真實之程度，始得據之為有罪之認定，倘其證明尚未
    達到此一程度，而有合理懷疑存在時，事實審復已就其心證上理由予以闡述，敘
    明其如何無從為有罪之確信，因而為無罪之判決，尚不得任意指為違法，最高法
    院分別著有二十九年上字第三一○五號、三十年上字第一八三一號、四十年度台
    上字第八六號、七十六年台上字第四九八六號判例可供參考。
三、經查被告所騎乘經警查獲之車牌號碼ＬＡＯ─五五六號機車，固係被害人乙○○
    所有於九十年十一月二十五日十八時許，在雲林縣虎尾鎮○○路與民權路路口所
    失竊者，有被害人乙○○於警、偵訊之指述為憑，並有機車車輛竊盜車牌失竊資
    料個別查詢報表、尋獲電腦輸入單及領回之贓物認領保管收據各一紙在卷可佐，
    惟此僅能證明被害人機車失竊及領回之事實，並不足以證明機車即為被告所竊，
    蓋被告騎乘被害人所失竊之機車，其原因不一而足，可因竊盜、拾獲、故買、收
    受等多種情況，不能單因被告騎乘被害人所失竊之機車，即謂該機車必係被告所
    偷竊。公訴人所謂被告購買前揭機車時未要求出賣人出示行車執照，又無法交代
    出售者之真實姓名，何況十七、十八、九歲之人何來機車可供出售，購車地點又
    係在公共場所均屬不合理等情，固屬實情，然此僅足以證明被告未經合法、合理
    方式購買機車，以之認定其有故買贓物之認識，固無疑問，欲以之證明被告竊取
    ，仍應有其他足使通常一般人均不致有所懷疑，而得確信該機車為被告所竊之證
    據始可。就此公訴人雖另以被告供認之購買地點、對象不一致，且以其每月零用
    金推算並無餘力購買機車等間接證據推論被告有竊盜之犯行，然被告所述之購買
    機車地點確實在雲林縣虎尾鎮「麥當勞」速食店處，而「麥當勞」速食店即位於
    雲林縣虎尾鎮○○路與新興路路口處，二者同一，有原審查詢之公務電話紀錄一
    紙在卷可證，並非不一致，又被告所供購買對象僅約略述及十七、十八歲或十八
    、十九歲之人，年齡間二者並非全無交集，另被告為年滿十八歲之高職學生，基
    於日常之存儲或向父母額外拿取三千元，並非難事，亦非社會常情所無，何況被
    告於原審已清楚交代該買受機車之三千元，係挪用父母所交付其購買畢業旅行衣
    服者，並無不合理之處，上開公訴人推論之情況，僅足為被告故買贓物之佐證，
    若以之為被告竊盜之論證，則尚未達於一般確信之程度。
四、本院綜合全部卷證資料，對於公訴人起訴被告竊取前揭機車犯行所舉證據或論斷
    ，既不足使通常一般人均不致有所懷疑，而得確信其為真實之程度，依「罪證有
    疑，利於被告」之法則，即應作有利於被告之認定。雖依被告之供述得認其係出
    於故買贓物，然因起訴社會基本事實之竊盜與故買贓物並不相同，無從變更起訴
    法條而為判決，則被告被訴竊盜犯罪即屬不能證明。原審以不能證明被告犯罪而
    諭知被告無罪之判決，認事用法並無不合，公訴人上訴意旨仍執陳詞指摘原判決
    不當，非有理由，應駁回其上訴。
據上論結，應依刑事訴訟法第三百六十八條，判決如主文。
本案經檢察官劉欽銘到庭執行職務。
中    華    民    國      九十一      年      七      月        十六    日
                                  臺灣高等法院臺南分院刑事第三庭
                                      審判長法官  黃    崑    宗
                                            法官  楊    子    莊
                                            法官  葉    居    正
右正本證明與原本無異。
不得上訴。
                                      法院書記官  陳    嘉    琍
中    華    民    國      九十一      年      七      月      二十二    日
